臺灣高等法院刑事判決
109年度上訴字第366號
上  訴  人  林永凱
即  被  告          



選任辯護人  葉慶人  律師
            楊偉毓  律師
上列上訴人因違反毒品危害防制條例等案件，不服臺灣桃園地方
法院108年度訴字第96號，中華民國108年10月28日第一審判決（
起訴案號：臺灣桃園地方檢察署107年度毒偵字第4982、6557號
、107年度偵字第21367、26169號）提起上訴，判決如下：
    主    文
上訴駁回。
    犯罪事實
一、林永凱基於販賣第一級毒品海洛因營利之犯意，以所持附表
    一、二通訊監察監聽之行動電話作為販毒聯繫工具，於民國
    107年1月15日、同年5月25日，先後與賴尚盟互相聯絡，分
    別在桃園市○○區○○路000巷00弄0號4樓賴尚盟居處、桃園市○
    ○區○○街00號林永凱居處，各販賣新臺幣（下同）1萬3000元
    （約3.6公克）、6500元（約1.8公克）海洛因予賴尚盟並收
    取價金。
二、林永凱基於轉讓禁藥第二級毒品甲基安非他命犯意，107年5
    月2日凌晨1時20分許，在桃園市○○區○○街00號居處，無償提
    供董文淵以玻璃球吸食器燒烤施用尚無證據證明重量達淨重
    10公克以上之甲基安非他命。
三、案經新竹市警察局第一分局報請臺灣桃園地方檢察署檢察官
    偵查起訴。
    理    由
一、原判決於108年11月1日郵寄送達於桃園市○○區○○○路00號被
    告住處，由大溪寶第大廈管理委員會警衛室（址設同路18號
    ）陳秀宜簽收，有原審送達證書可憑（原審卷第415頁）然
    查，該址是被告同學之住所，被告並未實際居住；警衛室僅
    將原判決交給該址住戶，有大廈管理委員會警衛室陳秀宜10
    9年2月15日函可憑（本院卷第105頁）應認原判決對於被告
    住處之送達，未生合法送達效力。原判決另於108年
　　11月4日送達於被告居所，桃園市○○區○○街00號，因未獲會
    晤本人，寄存於桃園市政府警察局大溪分局南雅派出所，有
    原審送達證書可憑（原審卷第417頁）被告於108年11月13日
    聲明上訴，應認上訴合法。
二、被告林永凱觸犯施用第一級毒品罪（1罪）施用第二級毒品
    罪（2罪），已經被告撤回上訴（本院卷第112、117頁）原
    判決無罪部分，檢察官並未上訴，已經確定。因此，本院審
    理範圍，僅有販賣第一級毒品罪（2罪）及轉讓禁藥罪部分
    。
三、證據能力：
（一）證人賴尚盟、董文淵警詢之證述，屬於被告以外之人於審
      判外之言詞陳述傳聞證據。被告及辯護人爭執其證據能力
      ，另無其他得作為證據之法律依據，不得直接作為認定被
      告犯罪事實存否之憑據。
（二）被告以外之人於偵查中向檢察官所為陳述，除顯有不可信
      之情況者外，得為證據，同法第159條之1第2項明文規定
      。證人賴尚盟於檢察官偵查中經具結之陳述，被告及辯護
      人雖否認證據能力，指稱賴尚盟在警詢受到警方不正詢問
      ，因認偵查中所言同無證據能力，並提出警詢筆錄為證（
      本院卷第157、165、165至180頁）然查，被告提出之賴尚
      盟警詢筆錄，並未見警方有明顯不正詢問，不能認定證人
      警詢陳述之任意性具有顯不可信情況，應認有證據能力；
      況且，辯護人陳稱：「這是辯護人自己的猜測」（本院卷
      第165頁）。
（三）其餘憑以認定被告犯罪事實之非供述證據，查無違反法定
      程序取得之情，依同法第158條之4規定反面解釋，均有證
      據能力。
四、被告林永凱坦承於附表一至三所示時間分別與賴尚盟、董文
    淵通話聯繫，之後都有見面；但否認販賣海洛因予賴尚盟、
    轉讓禁藥第二級毒品甲基安非他命予董文淵，辯稱：是與賴
    尚盟談論合資購買海洛因，之前約定誰有好東西就先拿先墊
    錢，再互相分享，我都是先去向「矮子華」購買，再分享給
    賴尚盟；董文淵確實有來找我，但是我沒有請董文淵施用甲
    基安非他命。
五、認定犯罪事實所憑證據及理由：
（一）被告與賴尚盟以電話聯繫約定見面之目的及相關細節，證
      人賴尚盟於偵查中證稱：被告打給我，被告說要去臺北，
      順便要來找我，被告說很好的喔就是指海洛因品質很好，
      被告就來找我，我就在我家向被告購買1錢的海洛因，共1
      萬3千元（偵21367號卷第108頁反面）於原審證稱：之前
      我有跟被告約定，因為被告有比較好的門路，拜託他說如
      果有品質比較好的毒品就幫我拿起來，電話是在講這個。
      被告有拿毒品來我家給我，我當天有給被告1萬3千元，是
      1錢海洛因約為3.6公克，被告好像是跟綽號「矮子華」的
      人先拿的，我們是一起合購，被告不會賺我的錢，只有被
      告知道如何向「矮子華」購買海洛因，我不曾與被告一起
      去向「矮子華」購買，被告來我家裡面拿磅秤量2錢的一
      半給我，通訊監察內容：「很好的喔」是指很好的海洛因
      。我不知道被告跟「矮子華」購毒的價格，也不清楚被告
      實際跟「矮子華」拿的量是多少（原審卷第220至232頁）
      可認被告主動聯繫賴尚盟，推銷海洛因，賴尚盟才在住處
      向被告取得海洛因並支付價金。賴尚盟並無「矮子華」的
      聯繫方式，從未見過「矮子華」。向「矮子華」購買海洛
      因之價格及數量等重要事項，均由被告自行決定。參酌附
      表一通訊監察內容，並無合資或代購毒品相關對話；反而
      是被告單方面向賴尚盟兜售毒品，符合一般販毒情節：販
      毒者向毒品上手購毒進貨之後，再與下游購毒者洽談買賣
      內容，而後銀貨兩訖。被告顯然並非與賴尚盟合資向上手
      購買毒品，或是為幫助賴尚盟施用而代購海洛因；況且證
      人賴尚盟於偵查中從未供述與被告合資購毒。被告與賴尚
      盟並無怨仇，也無特別深厚情誼，關係平常，並無施惠於
      賴尚盟之特殊動機，無具體事證可認被告以原價無償轉讓
      海洛因給賴尚盟。論斷被告基於營利意圖販賣海洛因予賴
      尚盟，不違反常情事理、經驗及論理法則。證人賴尚盟於
      原審改口供稱：「與被告合購」、「被告不會賺我錢」刻
      意迴護被告，不足採為被告有利論斷。
（二）關於附表二之販毒事實，證人賴尚盟於偵查中證稱：我問
      被告有無上次比較好的那種，就是指海洛因的意思。我先
      到被告家，他再出去中壢還是哪邊去找海洛因，但我不知
      道被告去哪裡找，我也不知道被告買的價格是多少，他先
      跟我收6500元，叫我在家裡等，他回來之後就給我半錢的
      海洛因（偵21367號卷第109頁）於原審證稱：我是請被告
      幫我找有無毒品，通訊監察內容：「有那天另外那天的嗎
      」就是指海洛因還有沒有。我過去找被告時，拿6500元給
      被告後他就出去了，是一人出半錢的錢，然後叫我一個朋
      友林金城跟他一起去，但我不曉得是去跟誰及何處拿，不
      清楚詳細經過情形，我在被告家等，後來我有拿到海洛因
      1.8公克，是林金城回到被告家拿給我的，是一包裝好的
      （原審卷第223至231頁）證人林金城證稱：我在107年5月
      25日有駕車載賴尚盟去被告居所，後來開車載被告到中壢
      買毒，好像是賴尚盟身上錢不夠要與被告合資，我在路邊
      等，我沒有看到被告跟誰購毒及交易過程，被告是自己去
      樓上與賣家接洽，買完毒品後我載被告回到他住處，被告
      當場拆半，我並未經手錢或毒品（原審卷第343至351頁）
      依附表二通訊監察內容，得證賴尚盟曾向被告購得海洛因
      ，因而再次主動向被告洽購，並無合資購毒之意。雙方見
      面之後，是由被告獨自向上手「矮子華」購買毒品，無論
      賴尚盟或搭載被告前往之林金城均未在交易現場，賴尚盟
      對於被告販入毒品之成本、價格、分量、利潤如何，全然
      不知且無從參與，被告自始至終居於毒品交易主導者，有
      別於單純便利他人施用毒品而合資或代購。被告與賴尚盟
      之交易模式，與販毒者為賺取量差、價差而阻絕交易對象
      知悉毒品來源、成本及劑量分配等資訊行為無異。足認被
      告經由販入與賣出之毒品量差、價差抽取利潤；況且，被
      告既願承擔驅車前往中壢地區進貨，再返回住處與賴尚盟
      交易過程遭檢警查獲之風險，已實際付出時間、勞力、心
      力、費用、油資等耗費，當然具有營利意圖，並非單純出
      於便利、助益他人施用毒品。證人林金城雖然供稱：買完
      毒品後我載被告回到他住處，被告當場拆半，我並未經手
      錢或毒品；卻與證人賴尚盟及被告之供述矛盾；況且，證
      人林金城既非實際交易當事人，對於事實經過不如被告及
      賴尚盟重視及記憶清晰，此等個人判斷之詞不足採信。被
      告及辯護人辯稱：賴尚盟於警詢已經陳述是與被告合資購
      買毒品，被告本身沒有毒品，一齊去工地跟上手拿毒品（
      原審卷第166頁）然查，證人賴尚盟否認與被告一齊向上
      游購買毒品；況且，被告及辯護人爭執賴尚盟警詢筆錄之
      證據能力，已經認定不得採為論斷之證據資料，如上所述
      ，自無從引為被告有利認定。　　
（三）轉讓禁藥部分：
　　　證人董文淵於偵查中證稱：我是要找被告拿海洛因，原本
      他要先拿毒品以後錢再給他，但見面後他說他的海洛因還
      要再等幾天才會到，被告有給我裝好安非他命的玻璃球，
      他原本就在施用，還有剩，就叫我先用安非他命止癮，雖
      然功效不同但可以先壓一下（偵26169號卷第258頁反面）
      於原審證稱：偵訊所述屬實。當天被告將安非他命放在桌
      上大家都可以使用，我有在當場施用，我從新竹上來大溪
      ，因為我路不熟，沿路他一直跟我報路，到那邊我的海洛
      因癮犯了，我本來是要找被告買海洛因，但被告那裡沒有
      ，然後我看到桌上有安非他命，我就順手拿起來吸了，玻
      璃球也放在桌上，一般場子會把玻璃球放在小茶桌旁邊，
      就是要給人家施用的，那不用問（原審卷第171至181頁）
      明確證述被告無償提供甲基安非安非他命供其施用，並且
      前後證述一致。證人董文淵與被告並無仇怨，若欲虛捏事
      實搆陷被告，應是陳述前往向被告購得海洛因；然而證人
      董文淵卻證稱海洛因缺貨，所以被告提供甲基安非他命供
      其止癮，合情合理，可以採信。參酌附表三通訊監察內容
      與證人董文淵之證言相符；雖然雙方用語隱諱，卻與審理
      實務所見毒品交易者為逃避檢警追緝，基於默契，免去代
      號、暗語，僅相約見面，不敘及交易細節之常情吻合；況
      且，證人董文淵證述因被告當時海洛因缺貨而臨時起意提
      供些許甲基安非他命供董文淵止癮，更不可能對毒品內容
      、數量有所溝通、洽談；然而通訊監察內容清楚顯現證人
      董文淵確實前往被告住處會面，足為證人董文淵於偵查及
      原審證述之佐證，而可補強其陳述之憑信性。
（四）綜上，事證明確，被告2次販賣第一級毒品海洛因及轉讓
      禁藥第二級毒品甲基安非他命犯行，均可認定，應依法論
      科。
六、論罪科刑：
（一）被告林永凱就犯罪事實一所為，均係犯毒品危害防制條例
      第4條第1項販賣第一級毒品罪。犯罪事實二所為，係犯藥
      事法第83條第1項轉讓禁藥罪、 毒品危害防制條例第8條
      第2項轉讓第二級毒品罪，法條競合，依重法優於輕法、
      後法優於前法之法理，應擇一適用藥事法第83條第1項轉
      讓禁藥罪。販毒之前持有毒品之低度行為，吸收於高度販
      賣犯行，不另論罪。　 
（二）所犯2次販賣第一級毒品罪、1次轉讓禁藥罪，犯意各別，
      行為互異，應分論併罰。
（三）被告因施用毒品，經判處有期徒刑、定應執行刑確定，
　　　106年9月8日執行完畢，有本院被告前案紀錄表可憑，5年
      內故意再犯有期徒刑以上各罪，均累犯，顯示刑罰感應薄
      弱，除所犯法定刑死刑、無期徒刑部分依法不得加重外，
      均加重其刑。
（四）被告販賣毒品海洛因，固然危害他人身心健康；但販毒對
      象僅1人，次數2次，13000元及6500元之價額與販毒大盤
      、中盤仍然有別，論處販賣第一級毒品罪最低刑度無期徒
      刑，尚嫌過重，依刑法第59條規定，就被告販賣第一級毒
      品罪，2罪，均減輕其刑。
七、駁回上訴維持原判決之理由：
    原審斟酌被告無視杜絕毒品禁令，為圖一己私利助長犯罪，
    危害社會治安，否認犯行，未見悔悟，考量販賣、轉讓禁藥
    數量並非龐大，對象僅2人，情節尚非嚴重等一切情狀，論
    處被告犯販賣第一級毒品（2罪），均累犯，各判處有期徒
    刑15年4月；轉讓禁藥罪，累犯，判處有期徒刑7月。定應執
    行刑有期徒刑16年。並敘明：㈠販賣第一級毒品犯罪所得共1
    萬9500元，雖未扣案，應依刑法第38條之1第1項、第3項規
    定宣告沒收，全部或一部不能沒收或不宜執行沒收時，追徵
    其價額。㈡販毒所用工具0000000000、0000000000號行動電
    話(均含SIM卡）有附表一、二通訊監察內容可憑（轉讓禁藥
    部分並非直接相關）均依毒品危害防制條例第19條第1項規
    定宣告沒收，全部或一部不能沒收或不宜執行沒收時，追徵
    其價額。原判決認事用法均無不合，被告上訴仍然否認犯罪
    ，並無理由，應予駁回。
八、證人賴尚盟於偵查及原審均具結作證，兩次證言供述不一致
    ，涉及偽證罪嫌，併請檢察官另為適法處理。
據上論斷，依刑事訴訟法第368條，判決如主文。
本案經檢察官李韋誠提起公訴，檢察官侯名皇到庭執行職務。
中　　華　　民　　國　  109 　年　　4　　月　　 29　　日
                      刑事第二庭審判長法　官  周盈文
　　　　　　　　　　　　　　　　      法　官  錢建榮
　　　　　　　　　　　　　　　        法　官  郭豫珍
以上正本證明與原本無異。
如不服本判決，應於收受送達後20日內向本院提出上訴書狀，其
未敘述上訴之理由者並得於提起上訴後20日內向本院補提理由書
（均須按他造當事人之人數附繕本）「切勿逕送上級法院」。
                                      書記官  高楚安
中　　華　　民　　國　　109 　年　　4 　　月　　29　　日

附錄：本案論罪科刑法條全文 
毒品危害防制條例第4條
製造、運輸、販賣第一級毒品者，處死刑或無期徒刑；處無期徒
刑者，得併科新臺幣 2 千萬元以下罰金。
製造、運輸、販賣第二級毒品者，處無期徒刑或 7 年以上有期
徒刑，得併科新臺幣 1 千萬元以下罰金。
製造、運輸、販賣第三級毒品者，處 7 年以上有期徒刑，得併
科新臺幣 7 百萬元以下罰金。
製造、運輸、販賣第四級毒品者，處 5 年以上 12 年以下有期
徒刑，得併科新臺幣 3 百萬元以下罰金。
製造、運輸、販賣專供製造或施用毒品之器具者，處 1 年以上
7 年以下有期徒刑，得併科新臺幣 1 百萬元以下罰金。
前五項之未遂犯罰之。

藥事法第83條
明知為偽藥或禁藥，而販賣、供應、調劑、運送、寄藏、牙保、
轉讓或意圖販賣而陳列者，處 7 年以下有期徒刑，得併科新臺
幣 5 千萬元以下罰金。
犯前項之罪，因而致人於死者，處 7 年以上有期徒刑，得併科
新臺幣 1 億元以下罰金；致重傷者，處 3 年以上 12 年以下有
期徒刑，得併科新臺幣 7 千 5 百萬元以下罰金。
因過失犯第 1 項之罪者，處 2 年以下有期徒刑、拘役或科新臺
幣 5 百萬元以下罰金。
第 1 項之未遂犯罰之。
　　　　　　　　　
附表一：被告與賴尚盟之通訊監察內容
通話時間 監察電話 方向 通話對象 內   容 107/1/15 12：49：47 0000000000（林永凱） 撥 0000000000（賴尚盟） 林：叫你阿公接小孩：不要 賴：喂喂 林：你電話給小朋友玩成這樣都不用     看哦 賴：抱歉啦，沒注意到 林：要不要去找你，很好的哦 賴：哦，改天呀 林：現在啦，我要去台北順便去找你     呀 賴：好 107/1/15 13：48：52 0000000000（林永凱） 撥 0000000000（賴尚盟） 賴：喂喂 林：喂喂，我到了 賴：好，我叫人開門 
附表二：被告與賴尚盟之通訊監察內容
通話時間 監察電話 方向 通話對象 內   容 107/5/25 19：03：14 0000000000（林永凱） 接 0000000000（賴尚盟） 賴：喂喂 林：嗯？ 賴：沒在玩喔 林：我在旁邊而已 賴：有那天另外那天的嗎，有嗎 林：現在才要出去而已 賴：你要出去，我要過去找誰 林：我要出去處理呀 賴：哦哦，你在家裡就對了 林：嗯 
附表三：被告與董文淵之通訊監察內容
通話時間 監察電話 方向 通話對象 內   容 107/5/121：58：11 0000000000（林永凱） 撥 0000000000（董文淵） 董：喂喂 林：董ㄟ，我阿凱 董：凱哥哦，看你有沒有空找你聊     一下呀 林：你在哪 董：我在新竹耶 林：可以呀，隨時都可以 董：到哪邊 林：大溪呀 董：那我到大溪打給你 林：好，我傳住址給你 董：好 107/5/122：10：23 0000000000（林永凱） 撥 0000000000（董文淵） 簡訊：大溪區勝利街60號 107/5/123：46：01 0000000000（林永凱） 撥 0000000000（董文淵） 簡訊：你從北二高來到大溪交流道下       往大溪街上打我電話給我 107/5/201：06：33 0000000000（林永凱） 接 0000000000（董文淵） 簡訊：現在大楠交流道下到崎頂差不       多5分到拱門，直接到住址上        嗎 107/5/201：15：30 0000000000（林永凱） 接 0000000000（董文淵） 董：凱哥我要到大溪要進去城門那邊林：一直進來 董：哦哦，好，往石門方向嗎 林：對對，勝利街這邊 董：好